臺灣臺東地方法院刑事判決　　　　　　　 95年度訴字第302號
公　訴　人　臺灣臺東地方法院檢察署檢察官
被　　　告　乙○○
上列被告因違反森林法案件，經檢察官提起公訴 (95年度偵字第
732號)，被告於本院準備程序進行中就被訴事實為有罪之陳述，
經本院合議庭裁定由受命法官獨任進行簡式審判程序，判決如下
：
    主      文
乙○○為搬運贓物，使用車輛，竊取森林主產物，處有期徒刑柒
月，併科罰金新臺幣貳拾肆萬參仟元，罰金如易服勞役，以新臺
幣參仟元折算壹日。
    事實及理由
一、犯罪事實：
(一)乙○○基於意圖為自己不法所有之犯意，於民國95年2月19
    日下午4時許，駕駛車牌號碼K3—6337號自小貨車，進入臺
    東縣海端鄉霧鹿村下馬山區之山地保留地森林內 (即行政院
    農業委員會林務局臺東林區管理處 (下稱臺東林管處)關山
    事業區第28林班地內)，將該處堆置遭不詳年籍姓名之人士
    盜砍之森林主產物牛樟樹塊37塊，總價新臺幣 (下同)80,80
    0元，徒手將該批牛樟樹塊搬運至上開自小貨車上而竊取得
    逞，並於同日晚間8時30分許載運下山，旋為警於同日晚上9
    時許，在臺東縣海端鄉海端村初來70號初來派出所前查獲，
    並於乙○○所駕駛之上開車輛內，當場扣得上開牛樟樹塊37
    塊。
(二)案經臺東縣警察局關山分局報請臺灣臺東地方法院檢察署檢
    察官偵查起訴。
二、理由：
(一)本件被告乙○○所犯係死刑、無期徒刑、最輕本刑為3年以
    上有期徒刑以外之罪，其於準備程序中就被訴事實為有罪之
    陳述，經告知簡式審判程序之旨，並聽取公訴人及被告之意
    見後，本院合議庭認為適宜而裁定由受命法官獨任進行簡式
    審判程序，合先敘明。
(二)據以論罪之證據名稱：
    1.被告乙○○於警詢、偵查中及本院審理時之自白。
    2.證人李文勝於警詢中之證詞。
    3.臺東縣警察局關山分局初來派出所搜索同意書1份。
    4.臺東林管處查獲林政案件會勘紀錄、現場位置圖、贓證物
      品領據各1份。
    5.現場測繪圖及現場照片10張。
    6.臺東林管處95年12月13日東政字第0957103988號函附查定
      書1份。
(三)論罪與量刑：
    按森林，係指林地及其群生竹、木之總稱，森林法第3條第
    1項定有明文。故是否為森林，應就林地整體觀察，凡林地
    及群生竹木，皆為森林 (最高法院76年度臺上字第925號、
    88年度臺上字第2123號判決要旨參照)。又所謂森林「主產
    物」，係指生立、枯損、倒伏之竹木及餘留之根株、殘材，
    國有林林產物處分規則第3條第1款亦有明文。是森林主產物
    ，並不以附著於其生長之土地，仍為森林構成部分者為限，
    尚包括已與其所生長之土地分離，而留在林地之伏竹、木、
    餘留殘竹等。至其與所生長土地分離之原因，究係出於自然
    力或人為所造成，均非所問。他人盜伐後未運走之木材，仍
    屬於林地內之森林主產物，最高法院著有93年度臺上字第86
    0號判例可資參照。次按森林法竊盜罪為刑法竊盜罪之特別
    法，依特別法優於普通法原則，自應優先適用森林法竊盜罪
    處斷。又森林法第52條第1項所列各款乃該條竊取森林主、
    副產物之加重條件，犯該罪兼具數款加重情形時，因竊取行
    為祇有一個，仍祇成立一罪，尚非法條競合或犯罪競合，最
    高法院亦著有69年臺上字第3945號判例可資參照。本案被告
    乙○○未經主管機關許可，前往臺東林管處關山事業區第28
    林班地內，竊取遭不詳年籍姓名之人士盜砍後堆置之森林主
    產物牛樟樹塊37塊，而該處有群生竹林、木，有卷附照片2
    張可按 (見警卷第24頁)，是本件自有森林法處罰規定之適
    用。核被告乙○○所為，係犯森林法第52條第1項第6款之加
    重竊取森林主產物罪。爰審酌被告為圖私利而涉犯本案，雖
    非直接下手砍伐森林主產物，惟竊取森林主產物之數量不少
    ，對國家財產及森林保育工作已造成相當程度之侵害，惟念
    其犯後坦認犯行，態度尚佳等一切情狀，量處如主文所示之
    刑。又被告所竊取之牛樟樹塊37塊，贓額共計為80,800元，
    有臺東林管處95年12月13日東政字第0957103988號函附查定
    書1紙在卷可稽，爰依森林法第52條第1項規定，處以贓額即
    上述牛樟樹塊查定價格2倍以上5倍以下如主文所示的罰金。
    再被告犯罪行為時，刑法第42條第2項前段規定：「易服勞
    役以1元以上3元以下折算一日。」，被告行為時之易服勞役
    折算標準，業據修正前罰金罰鍰提高標準條例第2條前段規
    定，就其原定數額提高為100倍折算1日，則本件被告行為時
    之易服勞役折算標準，如以銀元300元折算1日，即新臺幣
    900元折算1日。惟95年7月1日修正公布施行之刑法第42條第
    3項前段規定：「易服勞役以新臺幣1,000元、2,000元或
    3,000元折算1日。」比較修正前後之易服勞役折算標準，以
    修正後之規定，較有利於被告，應依刑法第2條第1項後段規
    定，適用修正後之刑法第42條第3項規定定其易服勞役之折
    算標準，附此敘明。
三、應適用之法條：
    依刑事訴訟法第273條之1第1項、299條第1項前段，森林法
    第52條第1項第6款，刑法第2條第1項後段、第11條前段、第
    42條第3項，判決如主文。
本案經檢察官甲○○到庭執行職務。
中　　華　　民　　國　　96　　年　　2　　月　　 6 　　日
                  刑事第二庭    法  官  曾宗欽
以上正本證明與原本無異。
如不服本判決，應於判決送達後10日內向本院提出上訴狀（須附
繕本）。
「切勿逕送上級法院」
                                書記官  沈茜庭
中　　華　　民　　國　　96　　年　　2　　月　 　6 　　日
附錄論罪科刑法條：
森林法第52條第1項第4款、第6款：
竊取森林主、副產物而有左列情形之一者，處6月以上5年以下有
期徒刑，併科贓額2倍以上5倍以下罰金：
一  於保安林犯之者。
二  依機關之委託或其他契約，有保護森林義務之人犯之者。
三  於行使林產採取權時犯之者。
四  結夥二人以上或僱使他人犯之者。
五  以贓物為原料，製造木炭、松節油、其他物品或培植菇類者
    。
六  為搬運贓物，使用牲口、船舶、車輛，或有搬運造材之設備
    者。
七  掘採、毀壞、燒燬或隱蔽根株，以圖罪跡之湮滅者。
八  以贓物燃料，使用於礦物之採取，精製石灰、磚瓦或其他物
    品之製造者。
前項未遂犯罰之。
第一項第五款所製物品，以贓物論，沒收之。
